【裁判字號】    98,財管,39
【裁判日期】    980806
【裁判案由】    指定遺產管理人
【裁判全文】
臺灣板橋地方法院民事裁定              98年度財管字第39號
聲  請  人  丙○○
代  理  人  甲○○
上聲請人聲請對被繼承人乙○○選任遺產管理人事件，本院裁定
如下：
  主  文
聲請駁回。
程序費用新臺幣壹仟元由聲請人負擔。
  理  由
一、聲請意旨略以：聲請人與被繼承人乙○○均為雲林縣斗六市
    ○○段茄苳腳小段553 地號之共有人，聲請人為便於管理地
    籍及利於農事耕作，向台灣雲林地方法院提起請求分割共有
    物之訴，經該院於民國97年12月25日以97年度訴字第493 號
    判決，認共有人乙○○於訴訟繫屬前已死亡，當事人適格欠
    缺予以駁回。依民法第1147條規定繼承因被繼承人死亡而開
    始，惟因乙○○已於74年8 月14日全家出境，已無親屬在台
    ，無法依民法第1177條規定選任遺產管理人，致聲請人共有
    之土地無法辦理分割，為保障聲請人及他共有人之權益，爰
    依非訟事件法之規定，聲請選任乙○○之遺產管理人等語。
二、按繼承開始時，繼承人之有無不明者，由親屬會議於1 個月
    內選定遺產管理人，並將繼承開始及選定遺產管理人之事由
    ，向法院報明；親屬會議依前條規定為報明後，法院應依公
    示催告程序，定6 個月以上之期限，公告繼承人，命其於期
    限內承認繼承。無親屬會議或親屬會議未於前條所定期限內
    選定遺產管理人者，利害關係人或檢察官，得聲請法院選任
    遺產管理人，並由法院依前項規定為公示催告。又先順序繼
    承人均拋棄其繼承權時，由次順序之繼承人繼承。其次順序
    繼承人有無不明或第4 順序之繼承人均拋棄其繼承權者，準
    用關於無人承認繼承之規定；民法第1176條第6項 、第1177
    條、第1178條分別定有明文。是依前揭規定，得聲請法院選
    任遺產管理人者，係以繼承開始時，繼承人有無不明或繼承
    人均拋棄繼承權者限。
三、經查，聲請人主張之前揭事實，固據其提出台灣雲林地方法
    院97年度訴字第493 號民事判決、乙○○戶籍謄本為證。惟
    查證人即乙○○之三兄楊博於本院審理中證稱：「（乙○○
    現在是否還在？）她在美國過世，她女兒打電話通知我們的
    ，據我記憶是91年間死亡的。當初乙○○和先生、女兒一起
    移民到美國，他們只有生1 個女兒，她先生、女兒還住在美
    國，都還在世，我春節時整理房子，把他們的資料都丟掉了
    ，所以我沒有他們的地址」等語。再者，乙○○之夫為朱榮
    彬，係民國○○年○○月○○日生，身分證統一編號：Ｚ000000000
    號，兩人育有1 女朱純緯，係民國○○年○ 月○ 日生，身分證
    統一編號：Ｚ000000000號，全家於74年8 月14日出境，於84
    年4 月17日遷出登記，此經本院依職權向台北縣永和市戶政
    事務所調取乙○○之戶籍謄本附卷可證。由此可見，被繼承
    人乙○○尚有配偶朱榮彬、女朱純緯為繼承人，並非繼承人
    有無不明，亦無證據足認繼承人均已拋棄繼承權，揆諸前揭
    說明，本件聲請人聲請選任遺產管理人，於法不合，應予駁
    回。
四、依非訟事件法第21條第1項裁定如主文。
中    華    民    國    98    年    8     月    6     日
                      家事庭  法  官  毛崑山
以上正本證明與原本無異。
如不服本裁定應於裁定送達後10日內向本院提出抗告書狀，並繳
納抗告費新台幣1000元。
中    華    民    國    98    年    8     月    6     日
                              書記官  廖宮仕


司法院資訊處製作；財團法人民間司法改革基金會備份。
